【裁判字號】    99,撤緩,31
【裁判日期】    990622
【裁判案由】    撤銷緩刑
【裁判全文】
臺灣雲林地方法院刑事裁定              99年度撤緩字第31號
聲  請  人  臺灣雲林地方法院檢察署檢察官
受  刑  人  甲○○
上列聲請人因受刑人犯竊盜案件，聲請撤銷緩刑，本院裁定如下
：
    主  文
聲請駁回。
    理  由
一、聲請意旨略以：受刑人甲○○前因犯竊盜案件，經本院於民
    國97年8 月27日以97年度六簡字第316 號（97年偵字第3615
    號）判處有期徒刑6 月，緩刑2 年，並於97年9 月22日確定
    。惟受刑人於緩刑期內即98年9 月13日更故意犯竊盜未遂罪
    ，經臺灣苗栗地方法院於99年4 月2 日以98年度易字第806
    號判處有期徒刑3 月確定，足認原宣告之緩刑未收預期效果
    ，有執行刑罰之必要，爰依刑法第75條之1 第1 項第2 款規
    定，聲請撤銷其緩刑之宣告。
二、按「緩刑期內因故意犯他罪，而在緩刑期內受6 月以下有期
    徒刑、拘役或罰金之宣告確定者」，足認原宣告之緩刑難收
    其預期效果，而有執行刑罰之必要者，得撤銷其宣告，刑法
    第75條之1 第1 項第2 款定有明文。惟考其立法意旨略以：
    關於緩刑之撤銷，現行法第75條第1 項固已設有二款應撤銷
    之原因；至得撤銷緩刑之原因，則僅於保安處分章內第93條
    第3 項與撤銷假釋合併加以規定，體例上不相連貫，實用上
    亦欠彈性，爰參酌德國及奧地利現行立法例增訂得撤銷緩刑
    之原因，其中現行關於緩刑前或緩刑期間故意犯他罪，而在
    緩刑期內受得易科罰金之有期徒刑之宣告者，列為應撤銷緩
    刑之事由，因認過於嚴苛，而排除第75條應撤銷緩刑之事由
    ，移列至得撤銷緩刑事由，俾使「法官依被告再犯情節，而
    裁量是否撤銷先前緩刑之宣告」；其次，如有前開事由，但
    判決宣告拘役、罰金時，可見行為人仍未見悔悟，有列為得
    撤銷緩刑之事由，以資彈性適用，爰於第1 項第1 款、第2
    款增訂之。且本條採用裁量撤銷主義，賦予法院撤銷與否之
    權限，特於第1 項規定實質要件為「足認原宣告之緩刑難收
    其預期效果，而有執行刑罰之必要」，供作審認之標準。亦
    即於上揭「得」撤銷緩刑之情形，法官應依職權本於合目的
    性之裁量，妥適審酌被告所犯前後數罪間，關於法益侵害之
    性質、再犯之原因、違反法規範之情節是否重大、被告主觀
    犯意所顯現之惡性及其反社會性等情，是否已使前案原為促
    使惡性輕微之被告或偶發犯、初犯改過自新而宣告之緩刑，
    已難收其預期之效果，而確有執行刑罰之必要，此與刑法第
    75條第1 項所定二款要件有一具備，即毋庸再行審酌其他情
    狀，應逕予撤銷緩刑之情形不同，先予敘明。
三、經查：
  (一)本件受刑人前因犯逾越牆垣竊盜案件，經本院於97年8 月27
    日以97年度六簡字第316 號判處有期徒刑6 月，緩刑2 年，
    並於97年9 月22日確定（下稱「前案」）；復於緩刑期內即
    98年9 月13日更故意犯竊盜未遂罪，經臺灣苗栗地方法院於
    99年4 月2 日以98年度易字第806 號認罪協商宣示判處有期
    徒刑3 月，於同日確定（下稱「後案」）等情，有臺灣高等
    法院被告前案紀錄表、前揭簡易判決書、簡易判決處刑書及
    宣示判決筆錄各1 份在卷可稽，應堪認定。
  (二)惟查，本件後案受刑人係於98年9 月13日中午12時許，在苗
    栗縣苗栗市○○路安全島內，以撿拾而來之石頭2 顆，敲毀
    LED 燈柱8 座，欲竊取燈柱內之銅線供其電鋸使用，因未發
    現該種銅線而未得手。本院審酌，後案之犯罪時間與前案之
    判決確定日97年9 月22日相距已約1 年，且受刑人選在人車
    較多之中午時段竊取安全島內之燈柱內銅線，此犯罪行為顯
    異於常人，受刑人似乎精神異常，且犯罪情節輕微，審理中
    又坦承犯行而經認罪協商程序定罪，態度良好。加上，受刑
    人於後案犯罪後之隔日98年年9 月14日凌晨4 時18分許，又
    在苗栗市便利商店內徒手竊取店內之礦泉水、罐頭、牙刷、
    牙膏等日常用品商品（合計總值新臺幣413 元），該案經臺
    灣苗栗地方法院以98年度易字第903 號審理，審理中將受刑
    人送精神鑑定結果診斷其患有精神分裂症，於行為當時其心
    智缺陷幾乎已達不能辨識其行為違法的程度，據此認定受刑
    人無刑事責任能力，而諭知其無罪之判決；且該院考量受刑
    人過去已有精神疾病治療史，又未長期按時治療，其輔佐人
    又陳稱：受刑人精神症狀發作時，沒有辦法照顧等語，參以
    受刑人之鑑定報告亦建議受刑人應長期接受精神治療，以維
    持其免於再度因心智混亂而觸法，堪認若任由受刑人在外未
    施以治療，將對於受刑人、家人及社會群體有一定程度之潛
    在危險性，是為預防受刑人不在因精神病症狀之影響而有危
    害一己與他人之虞，使其接受持續規律之精神科評估與治療
    ，因此同時宣告令入相當處所施以監護6 月，監護期間從99
    年5 月19日至同年11月18日止，上開情形有臺灣高等法院被
    告前案紀錄表及上開判決書各1 份在卷可稽。由上可知，受
    刑人罹患精神分裂症已有一段時間，應屬實，而該病係屬一
    長期性病症，由此可佐證受刑人於本件前16小時犯後案之竊
    盜案件時，亦很可能是因發病而誤觸法。
  (三)綜上所述，前、後二案相距近1 年，受刑人犯後案情節輕微
    ，應屬偶發犯；再者，受刑人既患有精神分裂症，從其犯後
    案之時間雖在前案緩刑期內，然受刑人很有可能係因該病症
    發作而致其辨識行為違法或依其辨識而行為能力減低之情形
    下犯下後案，而非明知在緩刑期內又故意再犯竊盜罪，尚難
    遽認受刑人經前案罪刑暨緩刑之宣告後，全無悔意；末查，
    受刑人患有上開病症，刑之執行對其難收儆懲或矯正之效，
    況且其目前正在接受監護執行中，故應無執行刑罰之必要。
    從而，聲請人聲請撤銷緩刑，非有理由，應予駁回。
四、依刑事訴訟法第220 條，裁定如主文。
中    華    民    國    99    年    6     月    22    日
                  刑事第四庭  法  官  吳福森
以上正本證明與原本無異。
如不服本裁定，應於裁定送達後5 日內向本院提出抗告狀（須附
繕本）。
                              書記官  陳姵君
中    華    民    國    99    年    6     月    22    日

司法院資訊處製作；財團法人民間司法改革基金會備份。
